臺灣嘉義地方法院民事判決
111年度嘉簡字第514號
原      告  蕭人綜  

被      告  蔡霖祥  

上列當事人間請求確認本票債權不存在事件，本院於民國111年9
月7日言詞辯論終結，判決如下：
    主      文
確認被告持有原告所簽發如附表所示之本票，於超過新臺幣90,0
00元部分，對原告之本票債權不存在。
原告其餘之訴駁回。
訴訟費用新臺幣2,540元，其中新臺幣1,588元由被告負擔，餘由
原告負擔。
    事實及理由
壹、程序事項
　　按確認法律關係之訴，非原告有即受確認判決之法律上利益
    者，不得提起，民事訴訟法第247條第1項前段定有明文。所
    謂即受確認判決之法律上利益，係指法律關係之存否不明確
    ，原告主觀上認其在法律上之地位有不妥之狀態存在，且此
    種不妥之狀態能以確認判決將之除去者而言，若縱經法院判
    決確認，亦不能除去其不安之狀態者，即難認有受確認判決
    之法律上利益（最高法院52年台上字第1240號裁判意旨參照
    ）。查本件被告持有原告簽發之如附表所示之本票（下稱系
    爭本票），並向本院聲請本票裁定強制執行，經本院司法事
    務官於民國111年6月29日以111年度司票字第846號裁定（下
    稱系爭本票裁定）准許，業經本院調閱系爭執行事件卷宗核
    閱屬實。是以，被告持有系爭本票並行使票據權利，原告則
    主張業已清償系爭本票，否認被告享有系爭本票之債權，顯
    見兩造就系爭本票之債權存否已生爭執，致原告於私法上之
    地位處於不安狀態，且能以確認判決除去之，原告提起本件
    確認之訴即具有確認利益，合先敘明。
貳、實體事項
一、原告主張略以：
（一）原告借款的人是叫強尼，拿錢給原告的不是被告，繳款時
      間快到，強尼就會用line通知原告。原告實際上只有借款
      新臺幣（下同）12萬，但當時原告簽發2張票面金額12萬
      之系爭本票，且經預扣利息後，原告實際上只有拿到9萬
      。約定利息一個月是12％即1萬4,400元，原告自107年11月
      起每二週還7,200元，當初有人來拿原告存摺的提款卡，
      原告存錢進去後，會有人用提款卡提取。原告後來無力繳
      納利息，強尼就說把利息減半，原告從109年3月起是一個
      月還7,200元利息，後來原告繳不出來，就不繳納了。如
      果利息不是12％，原告早就還清，故被告所持之系爭本票
      對原告之本票債權不存在，爰依法提起本件訴訟等語。
（二）並聲明：1.確認被告所持有如附表所示之本票債權對原告
      不存在。2.訴訟費用由被告負擔。　　
二、被告答辯以：
　　被告不知道強尼是誰，也沒有拿到原告所述的提款卡，被告
    是去網路上向不認識的人買本票，用20萬買回4張票面金額
    快60幾萬的票，故系爭本票被告是用7、8萬左右買的。被告
    是買別人收不回來的票去跟債務人協商，如果原告有還錢，
    系爭本票怎麼會被賣出來，正常人錢還完，本票怎麼會沒有
    拿回來等語。並聲明：駁回原告之訴。
三、得心證之理由：
（一）原告主張系爭本票為原告所簽發，且兩造間並非系爭本票
      之直接前後手關係等情，為兩造所不爭，應堪信為真正。
（二）按票據債務人不得以自己與發票人或執票人之前手間所存
      抗辯之事由對抗執票人。但執票人取得票據出於惡意者，
      不在此限；無對價或以不相當之對價取得票據者，不得享
      有優於其前手之權利，票據法第13條、第14條第2項分別
      訂有明文。再按票據行為，為不要因行為，執票人不負證
      明關於給付之原如票據債務人依票據法第13條規定主張其
      與執票人間有抗辯事由存在時，原則上仍應由票據債務人
      負舉證責任，以貫徹票據無因性之本質，與維護票據之流
      通性（最高法院102年度台上字第466號判決意旨參照)。
      又稱消費借貸者，於當事人間必本於借貸之意思合致，而
      有移轉金錢或其他代替物之所有權於他方之行為，始得當
      之，民法第474條第1項定有明文。故自貸與金額中預扣利
      息，該部分既未實際交付借用人，不能認為貸與本金之一
      部，故利息先扣之消費借貸，其貸與之本金應以利息預扣
      後實際交付借用人之金額為準（最高法院110年度台上字
      第2210號判決意旨參照）。經查：
　　1.原告主張系爭本票票面金額雖均為12萬元，然僅向訴外人
      強尼借款12萬元，且經預扣利息3萬元後，原告僅取得9萬
      元，業據原告提出原告民雄鄉農會帳戶之存摺封面及內頁
      交易明細在卷可佐（見本院卷第31至35頁）。且被告當庭
      陳稱知悉原告借款時係遭預扣2.5％利息一節（見本院卷第
      26頁）。綜上，足認原告主張系爭本票所擔保之借款確有
      預扣2.5％之利息3萬元（計算式：120,000×2.5％＝30,000）
      一節，堪信與事實相符。且觀諸原告所提出之償還利息之
      歷程可見，被告自107年11月起至109年2月止，每月分2次
      給付利息共14,400元，且自109年3月至110年2月止，每月
      給付利息7,200元，原告最後一次於110年3月給付3,000元
      等情，核與原告陳稱107年11月起起至109年2月止，按月
      給付借款金額12萬元計算12％之利息；自109年3月至110年
      2月止，按月給付借款金額12萬元計算6％之利息等情相符
      ，故原告主張系爭本票原告僅借款12萬元，且遭預扣利息
      3萬元，僅取得9萬元等情，洵堪認定。
　　2.再查，依被告自承係以7、8萬元向第三人購買取得系爭本
      票，又系爭本票之票面金額合計為24萬元，縱扣除被告自
      承知悉有預扣利息情事之部分後，系爭本票所擔保之金額
      亦合計達18萬元【計算式：(120,000－30,000）＋(120,000
      －30,000）＝180,000】，然被告卻僅以7、8萬元即購得系
      爭本票，堪認被告係以顯不相當之對價取得系爭本票，參
      諸票據法第14條第2項之規定，被告自不得享有優於其前
      手之權利。從而，原告主張被告所執原告所簽發系爭本票
      ，於超過90,000元部分，對原告之本票債權不存在，自屬
      有據。
　　3.至於原告雖主張業已全部清償系爭本票之債權云云。惟查
      ，依原告前開陳述及所提之存摺內頁及封面可知，原告自
      107年11月起至110年2月止，均係按月給付利息，而未有
      清償本金之情事，自無清償系爭本票債權之情事，故原告
      此部分主張，殊非有據，無足採信。
四、綜上所述，原告提起本件確認之訴，訴請確認如主文第1項
    所示，為有理由，應予准許。原告逾此部分之請求，則無理
    由，應予駁回。
五、本件事證已臻明確，兩造其餘之攻擊防禦方法及所提證據，
    於判決結果不生影響，爰不一一論列，併此敘明。　　　　
六、訴訟費用負擔之依據：民事訴訟法第79條。　　
中　　華　　民　　國　　111 　年　　9 　　月　　21　　日
                  臺灣嘉義地方法院嘉義簡易庭
                                  法　官　陳寶貴
以上正本係照原本作成。
如對本判決上訴，須於判決送達後20日內向本庭（嘉義市○○路
000○0號）提出上訴狀（均須按他造當事人之人數附繕本）。如
委任律師提起上訴者，應一併繳納上訴審裁判費。
中　　華　　民　　國　　111 　年　　9 　　月　　21　　日
                                  書記官  江靜盈
附表：
本票附表：無利息       編號 發票日 票面金額 （新臺幣) 到期日 票據號碼 備考  001 107年10月15日 120,000元 未記載 CH450093   002 107年12月17日 120,000元 未記載 TH428222